臺灣高等法院刑事判決　　　　　　　　　　　　　九十三年度上易字第一三七七號
　　上　訴　人
　　即　被　告　丙○○
　　選任辯護人　莊勝榮律師
右上訴人因傷害案件，不服臺灣士林地方法院九十三年度易字第一二六號，中華民國
九十三年六月二十四日第一審判決（起訴案號：臺灣士林地方法院檢察署九十二年度
偵字第四一七０號），提起上訴，本院判決如左：
    主  文
上訴駁回。
    事  實
一、丙○○於民國九十一年八月十二日下午七時許，在台北市○○區○○街四十之二
    十七號一樓，與甲○○、乙○○以及姓名年籍不詳綽號「死狗」之女子打麻將時
    ，丙○○因不滿甲○○出牌方式，與其發生口角，隨即與另一名姓名年籍不詳之
    成年男子，共同基於傷害之犯意，丙○○以電話筒毆打甲○○頭部，並以手指指
    甲抓傷其臉部，該姓名年籍不詳男子則以拳毆打其頭，致甲○○受有臉部多處擦
    挫傷、前胸併左前臂處擦挫傷等處之傷害。
二、案經甲○○告訴及台北市政府警察局北投分局移送台灣士林地方法院檢察署檢察
    官偵查起訴。
    理  由
一、本件告訴人甲○○之告訴並未逾六個月之告訴期間：
    查告訴人係於九十二年二月七日具狀向台灣士林地方法院檢察署對被告丙○○提
    出傷害告訴，有卷附之告訴狀上台灣士林地方法院檢察署收文戳可稽。而告訴人
    係指訴被告於九十一年八月十二日對其為傷害犯行，因此就形式上審核，告訴人
    之告訴並未逾六個月之告訴期間，核先敘明。
二、訊據被告矢口否認有傷害犯行，辯稱：其於九十一年八月十二日已將位於台北市
    北投區○○街四十之二十七號一樓之房屋出租予林桂花，其與告訴人發生爭執係
    於九十一年五、六月間；當時是告訴人先打她，其才還手等語。經查：
（一）告訴人於九十一年八月十二日晚八時十分許至新光吳火獅紀念醫院（以下簡稱
      新光醫院）急診，經醫生診斷受有臉部多處擦挫傷、前胸併左前臂處擦挫傷等
      處之傷害，有該院出具之乙種診斷證明書影本一紙、病歷影本一份、照片二張
      附卷可稽。
（二）告訴人甲○○於原審審理時證稱：當時其與被告、乙○○、綽號「死狗」者一
      起打牌，因打牌發生糾紛，被告先打她，那個男的則打她耳光，被告接著就拿
      電話筒毆打其頭部，並以手指抓其臉部及胸部，那個男的也一直打她；乙○○
      見她被打耳光後就先離開，後來乙○○到現場看到她衣服破了，就帶她到樓上
      等語（見原審九十三年六月三日審理筆錄），核與證人乙○○於原審證稱：其
      只與被告及告訴人打過一次牌，就是在北投中和街處；有看到被告與告訴人兩
      人在拉扯，開始的時候另有一個男的打告訴人的耳光；其租房子在樓上，告訴
      人來找他時有看到衣服破掉，臉上有受傷等語（見原審九十三年六月三日審理
      筆錄），若合符節。而原審向證人乙○○提示告訴人於九十一年八月十二日至
      新光醫院急診所拍攝之照片，證人乙○○明確證稱：「當時看到嘴唇旁邊有傷
      痕，臉上有抓傷，胸口傷的部分我沒有印象」，足見告訴人指訴於九十一年八
      月十二日遭被告及一不詳姓名男子毆打乙節，尚非憑空捏造，可以信實。
（三）被告雖提出其與林桂花之房屋租賃契約書，證明其於九十一年七月五日即將位
      於台北市○○區○○街四十之二十七號一樓之房屋出租予林桂花，而主張其不
      可能於九十一年八月十二日在上址傷害告訴人，其與告訴人打牌時發生爭執是
      同年五、六月間云云。惟查其於偵查中前後共提出二份房屋租賃契約書，就契
      約書之房租付款明細欄起始日期，第一份即附卷之被告所呈刑事告訴狀中所附
      者，為自九十一年九月五日起，而被告於九十一年五月九日庭呈之第二份契約
      書之房租付款明細表欄，所載起始日期則為九十一年七月五日，二者有所出入
      ，就相同之當事人及租賃標的物，竟有不同之內容，又係被告自行提出，則上
      開第二次提出之契約書內容之真實性，即有可疑。況且，被告所提之房屋租賃
      契約書所載之租賃期限雖均為五年二月（自九十一年七月五日起至九十六年九
      月五日止），惟證人即向被告承租上址房屋之林桂花於原審審理時證稱：其與
      被告承租房屋是租五年，不會有租二個月；其確定是農曆七月租的，因為農曆
      不會開業，簽約時已是七月中，簽完契約到開店差不多有半個月左右，其八月
      才開店等語（見原審九十三年六月一日審理筆錄），參照上開被告偵查中提出
      之第一份契約書所載之房租付款明細欄起始日期為九月五日（即該年農歷七月
      二十九日「民俗關鬼門日」前一日），核與證人林桂花所證之簽約及因避開民
      俗禁忌於農曆八月後開始營業之期間相吻，足認被告將上址房屋出租予林桂花
      營業之起始日，應以其於告訴狀所附（見偵卷二六頁）第一次提出租賃合約書
      為真實（即九十一年九月五日之後為可採），其辯稱於九十一年八月十二日已
      將上開房屋租予他人，不可能於該處打牌等語，顯不可採。被告雖又以合約書
      鮮有人採農曆記載，合約書上記載之簽約日為九十一年七月五日應為國曆云云
      。惟九十一年七月五日距證人前開所述營業時間相隔達二月，衡情證人林桂花
      應無租用房屋後閒置達二個月之久，故其所辯租約之簽約日期是該年國曆七月
      十五日云云，亦不足採信。
（四）辯護人雖請求再傳訊證人乙○○，證明被告與告訴人於上址發生爭執之確實時
      間云云。惟證人乙○○於原審雖證稱：只與被告及告訴人打過一次麻將，在北
      投中和街，時間不記得等語。然亦供稱：當時打牌之地點已簽約，尚未開始營
      業等語（見原審卷第四四頁），姑不論被告提出九十一年七月五日房租付款起
      始日之租賃合約書虛偽不實，已據前述，且證人乙○○既已證稱：爭執發生時
      ，已簽約，尚未營業，則其上所載之「七月五日」簽約日及房租付款起始日，
      亦不足以證明系爭地點房屋已交予承租人林桂花使用無法打牌及爭執發生在七
      月五日以前之情事。自亦不得以上述簽約日及房租付款起始日證明被告與告訴
      人發生爭執是在被告所述之同年五、六月間，故被告抗辯雙方爭執係在同年五
      、六月間之事實，洵不足採，而本案發生之時間距今已二年，欲強令證人思索
      時爭執之確定時間，實強人所難，縱勉而為之，亦恐流於臆測失真，況其於原
      審審理時，所證情節，依上說明，已足以佐認本案事實發生之經過，辯護人請
      求再予傳喚，即無必要。
（五）又被告辯稱；當時是告訴人先打她，其才還手等語。惟依告訴人所受之臉部挫
      傷情形觀之，被告顯係以積極之攻擊行為傷害告訴人，而非單純之防衛行為。
      參以當時現場除被告與告訴人發生爭執外，尚有一姓名年籍不詳之成年男子動
      手毆打告訴人，業據證人甲○○、乙○○證述在卷，被告這方人數顯然占有優
      勢。足認被告有傷害之故意，且不符正當防衛之要件。
（六）綜上所述，被告有如事實欄所述之犯行，事證明確，應堪認定。
（七）被告於本案辯論終結後，復提出調查證據聲請，請求傳訊證人綽號「死狗」之
      陳桂花，證明與告訴人打牌之時間，惟被告與告訴人打牌之時間，可特定於證
      人林桂花營業之前，即無被告所辯房屋已出租，不可能於其內打牌及爭執發生
      在九十一年七月五日以前之情事，均據前述，則其欲傳喚證人陳桂花證明於九
      十一年五、六月間與告訴人因打牌起爭執，即屬不必要，附此敘明。
三、核被告所為，係犯刑法第二百七十七條第一項之傷害罪。被告與姓名年籍不詳之
    成年男子間有犯意聯絡及行為分擔，為共同正犯。原審詳加調查後，認被告罪證
    明確，爰引刑法第二十八條、二百七十七條第一項、第四十一條第一項前段、罰
    金罰鍰提高標準條例第一條前段、第二條，另審酌被告素行、僅因打牌糾紛竟與
    他人共同毆打被害人、犯罪之手段、被害人所受臉部、胸部所受之擦挫傷非輕及
    其犯後態度等一切情狀，量處有期徒刑肆月，及諭知易科罰金之折算標準。認事
    用法，均無違誤，量刑亦屬妥適，被告上訴意旨仍執原審抗辯之陳詞否認犯罪，
    為無理由，自應予駁回。
據上論斷，應依刑事訴訟法第三百六十八條，判決如主文。
本案經檢察官郭弘佑到庭執行職務。
中　　　華　　　民　　　國　　九十三　　年　　　十　　　月　　　五　　　日
                              臺灣高等法院刑事第十一庭
                                  審判長法  官  楊　照  男
                                        法  官  梁  宏  哲
                                        法  官  江  振  義
右正本證明與原本無異。
不得上訴。
                                        書記官  劉  文  美
中　　　華　　　民　　　國　　九十三　　年　　　十　　　月　　　七　　　日
中華民國刑法第二百七十七條
(普通傷害罪)
傷害人之身體或健康者，處三年以下有期徒刑、拘役或一千元以下罰金。
犯前項之罪因而致人於死者，處無期徒刑或七年以上有期徒刑；致重傷者
，處三年以上十年以下有期徒刑。刑法第二百七十七條第一項
